---
title: "Poročilo pri predmetu Analiza podatkov s programom R"
author: "Žan Šifrer"
output:
  html_document: default
  pdf_document:
    includes:
      in_header: lib/styles.sty
    latex_engine: xelatex
---
```{r uvoz, echo=FALSE}
source("uvoz/uvoz.r", encoding = "UTF-8")
```
```{r setup, echo=FALSE, results='hide', message=FALSE}
# source("fontconfig.r", encoding = "UTF-8")

# Uvoz vseh potrebnih knjižnic
source("lib/libraries.r", encoding = "UTF-8")
```

# Izbira teme

Analiza podatkov LaLige v letu 2014/15

Analiziral bom špansko prvo nogometno ligo LaLigo. Iz podatkov bom ugotovil kakšne so razlike med ekipami v njej, katere ekipe povprečno dajejo več golov, katere več tvegajo. Analiziral bom kakšna so razmerja med zmagami in porazi pri ekipah in katere ekipe bolje igrajo na začetku sezone, katere na koncu in kakšno gol razliko dosežejo. 

Podatke si bom pridobil na spletu:

    http://www.soccerstats.com/latest.asp?league=spain_2015
    https://en.wikipedia.org/wiki/2014%E2%80%9315_La_Liga

***

# Obdelava, uvoz in čiščenje podatkov


Uvozil sem podatke iz spletnih strani tako da sem lestvico in pozicije po posameznih krogih v sezoni prekopiral v excel in shranil v csv formatu, saj so bile lestvice večinoma na takih spletnih straneh kjer nisem mogel direktno dobiti samo tabele. Nato sem tabelo prevedel in premenil imena stolpcev tako da je razvidno kaj prikazuje vsak stolpec. V tabeli podatki imam lestvico ekip iz lanskoletne LaLige po vrsti glede na točke. V njej so podatki koliko tekem so odigrali, koliko so dosegli zmag, izenačenih izidov in porazov, koliko so dali golov in koliko dobili in tudi razliko med danimi in dobljenimi goli, nazadnje pa še točke po katerih se seveda odloča o lestvici.

Dodal sem stolpce z razmerjem med zmagami in porazi, koliko golov je na njihovih tekmah in v koliko procentih igrajo izenačen izid.
```{r podatki, echo=FALSE}
kable(podatki[c(2,3,4,5,6,9,10,11,12)])
kable(t(pozicije))

```


***

# Analiza in vizualizacija podatkov

```{r vizualizacija, echo=FALSE}
```

```{r točke in gol razlika, echo=FALSE}
ggplot(data=podatki , aes(x=Position,y=Points))+ geom_point(aes(size= fillgolrazlika),colour="red")
```

Graf prikazuje koliko točk so dosegle ekipe po vrsti in velikost točk nam pove kako dobro gol razliko so dosegli. iz njega lahko razberemo kako se ekipe razlikujejo od najboljše do najslabše, videti je da Barcelona in Real madrid dosti izstopata od ostalih ekip, namreč Real Madrid je 14 točk pred tretjeuvrščenim Atletico Madridom, ki pa je skupaj z Valencio in Sevillio tudi dosti oddaljen od ostalih ekip, ki nekako enakomerno padajo. Vidi se tudi da gol razlike pribljižno enakomerno padajo, razen pri zadnjih 7ih ekipah nekako nihajo.

```{r zmage proti porazom, echo=FALSE}
ggplot(data=podatki , aes(x=Position,y=Wins/Loses))+ geom_line(aes(size=Draws/Played))
```

Pri naslednjem grafu je prikazano razmerje med zmagami in porazi, debelina črt pa je delež izenačenih izidov. kot vidimo v temu razmerju kar močno izstopa vodilna ekipa Barcelona, Real Madrid je za njo samo 2 točki, ampak ker imajo vodilne ekipe veliko zmag in malo porazov sta 2 poraza več povzročila tak padec, imeli so pa najmanj izenačenih izidov, kar se tudi vidi po debelini črte. Atletico Madrid je imel slabše razmerje med zmagami in porazi od četrteuvrščene Valencie, ki je dosegla 1 zmago in en poraz manj. Do nekje 7-ga mesta je to razmerje močno padlo, pri ostalih ekipah pa so le manjše razlike.

```{r dani goli proti prejetim, echo=FALSE}
FA = podatki$'Goals_For'/podatki$'Goals_Against'
gpm = podatki$`Goals_per_match`
ggplot(data=podatki , aes(x=Position,y=FA))+ geom_line(aes(size=gpm,color="blue"))+ geom_line(aes(y=1))
```

Analiziral sem tudi koliko ekipe dajejo golov, ko prejmejo enega. debelina črte predstavlja koliko golov je povprečno na tekmo. Ponovno se vidi kako vodilne ekipe izstopajo iz povprečja namreč vodilna Barcelona je v povprečju dala več kot 5 golov na enega prejetega. Do 7-ega mesta to razmerje močno pada od tam naprej pa imajo ekipe manj danih golov kot prejetih. Razvidno je tudi da je najmanj golov na tekmo pri ekipah najbljižjim razmerju 1, glede na to se mi tudi zdi da take ekipe najmanj tvegajo.

```{r povprečna pozicija, echo=FALSE}
povp = pozicije$povprecna
zac = (pozicije$X1+pozicije$X2 + pozicije$X3)/3
ggplot(data=podatki , aes(x=Position,y=povp))+ geom_point(aes(size=zac,color="red"))+ geom_line(aes(y=1)) + geom_smooth(method="lm")
```

Na temu grafu sem prikazal povprečno pozicijo ekip skozi sezono. velikost točk nam predstavlja na kateri poziciji so bili na začetku sezone(povprečna pozicija po prvih 3h tekmah). Povprečna pozicija ekip očitno ne bo šla do 20, saj zadnje ekipe niso bile ves čas na isti poziciji. Povprečne pozicije gredo do 18,5 zato so povprečno ekipe malo bolj nad linearno krivuljo. Kot vidimo so prve ekipe že na začetku bile bolj v ospredju medtem ko so zadnje veliko bolj pomešane. 

```{r zemljevid točke, echo=FALSE, warning=FALSE}
print(zem1)
```
Uvozil sem tudi zemljevid, na katerem sem z barvo predstavil točke, ki so jih klubi dosegli. Vseh mest mi ni uspelo povezati z ekipami v razpredelnici, zato sem naredil samo za tiste, ki mi jih je. Kot vidimo v sredini je Madrid in na severovzhodu je Barcelona, ki imata največ točk, po zemljevidu navzdol pa točke malce padajo.

```{r zemljevid goli na tekmo, echo=FALSE}
print(zem2)
```

Pri naslednjem zemljevidu sem z barvo predstavil pozicijo ekip ob prvi polovici sezone, temu pa sem dodal točke, kjer velikost predstavlja koliko imajo povprečno golov na tekmo. Goli na tekmo so razmeroma podobni pozicijam, ki so jih klubi dobili ob polovici sezone. Vidimo da so klubi na jugu slabše uvrščeni in dosegajo manjše število golov na tekmo. To so recimo Almeria, Cordoba, Granada.

Za napredno analizo bi lahko analiziral katere ekipe več tvegajo npr. glede na to kakšno gol razliko imajo in ali so v boju za obstanek ali v boji za vodilne ekipe. Kako se ekipe med sabo razlikujejo torej ali so velike ali majhne razlike, kaj lahko predvidevamo za naslednjo sezono.



***

# Napredna analiza podatkov

Naredil sem še krajši sistem napovedi za kluba Barcelona(z rdečo) in Real Madrid(z modro). V sistemu sem izračunal povrečno linijo ekip kakšne imajo pozicije skozi leto in to do 22. tekme. Nato sem zrisal graf kako pribljižno napredujeta/nazadujeta ekipi do konca sezone.

```{r analiza, echo=FALSE}
print(napoved)
```

```{r anl, echo=FALSE}
source("analiza/analiza.r", encoding = "UTF-8")
```

Nazadnje sem še ustvaril aplikacijo shiny.
V prvem zavihku sem predstavil vizualizacijo ekip katere imajo več izenačenih izidov. Na drsniku izberemo najmanjše število izenačenih izidov, za klube, da jih pokaže. Na grafu pa je razvidno katere ekipe to so in koliko so na koncu prvenstva imele točk. To se mi zdi dober način, da pogledamo, katere ekipe manj tvegajo, torej igrajo več izenačenih izidov in to so bolj klubi na sredini lestvice.

V drugem zavihku sem predstavil s koliko golov na tekmo klubi povprečno igrajo. Na drsniku izberemo najmanjšpe razmerje ekip med zmagami in porazi, torej za večje razmerje izberemo boljše ekipe(povprečje vseh je 1). Tako vidimo ali boljše ekipe igrajo z več goli na tekmo ali ne.

```{r shiny, echo=FALSE}
shinyAppDir("analiza", options=list(width="100%", height=500))
```


***